臺灣臺中地方法院民事判決　96年度重訴字第32號
原　　　告　甲○○
訴訟代理人　黃英傑　　律師
被　　　告　昇義木業股份有限公司
法定代理人　乙○○
上當事人間拆屋還地等事件，本院於中華民國96年5月2日言詞辯
論終結，判決如下：
    主      文
被告應將坐落台中縣烏日鄉○○○段第一○三之六地號、同段第
一○三之一一地號、同段第一○三之三三地號如附圖所示綠色部
分，面積各為一一三平方公尺、一二平方公尺及三三九平方公尺
，合計為四六四平方公尺土地上之建物即門牌號碼台中縣烏日鄉
○○村○○路○段二二九巷九號全部拆除，並將土地返還原告。
被告應自民國九十六年一月十八日起至返還前項土地之日止，按
日給付原告新台幣伍佰貳拾玖元。
原告其餘之訴駁回。
訴訟費用由被告負擔十分之九，餘由原告負擔。
    事實及理由
一、原告起訴主張台中縣烏日鄉○○○段第103之6地號、地目田
    、面積113平方公尺；同段第103之11地號、地目田、面積12
    平方公尺及同段第103之33地號、地目建、面積339平方公尺
    等3筆土地（以下簡稱系爭土地）原為訴外人黃勇助所有，
    嗣經鈞院以95年度執字第21093號查封拍賣後，由原告以新
    台幣（下同）5,500,000元標得，現已登記於原告名下，為
    原告所有。上開土地上有未辦保存登記之廠房乙棟即門牌號
    碼為台中縣烏日鄉○○村○○路○段229巷9號（以下簡稱系
    爭建物）。系爭建物為被告所興建，屬被告所有，被告無權
    占用原告所有系爭土地如附圖所示綠色部分，面積合計464
    平方公尺，原告依民法第767條物上請求權之法律關係，請
    求被告拆除系爭建物並將土地返還原告；又被告無權占有系
    爭土地，受有相當於租金之不當得利，原告併依民法第179
    條之規定，請求被告自起訴狀送達翌日起至返還系爭土地之
    日按日給付原告依系爭土地申報總價年息10%計算之不當得
    利。並聲明求為判決：(一)如主文第一項所示。(二)被告自起訴
    狀送達翌日起至返還系爭土地之日止，按日給付原告1,780
    元。
二、被告自認系爭建物為被告興建，惟辯稱：系爭建物所坐落之
    土地前已分配予股東即訴外人黃勇助，與被告無關，原告應
    向訴外人黃勇助請求等語，並聲明求為判決駁回原告之訴。
三、兩造不爭執之事實：坐落於原告所有系爭土地上之系爭建物
    為被告所興建。
四、得心證之理由：
  (一)原告主張系爭土地為原告所有，為被告興建所有之系爭建物
    占用等情，已據原告提出土地登記簿謄本、地籍圖謄本、本
    院不動產權利移轉證明書、本院民事強制執行案款收據等為
    證，且為被告所不爭執，並經本院依原告聲請囑託台中縣大
    里地政事務所測量人員會同本院及兩造勘測系爭土地，依地
    政機關測量結果，系爭建物占用原告所有系爭第103-6地號
    、第103-11地號及第103-33地號土地如附圖所示綠色部分，
    面積各為113平方公尺、12平方公尺及339平方公尺，合計為
    464平方公尺，有土地複丈成果圖在卷可稽，原告之主張堪
    信為真正。被告雖辯稱系爭建物坐落之土地已分配予訴外人
    黃勇助，已與被告無關，惟土地與建物係不同之所有權客體
    ，被告所辯顯有誤認，併此敘明。
  (二)按所有權人對於無權占有或侵奪其物所有權者，得請求返還
    之，對於妨害其所有權者，得請求除去之，有妨害其所有權
    者之虞者，得請求防止之，民法第767條定有明文。原告依
    此規定，請求被告拆除系爭建物，將土地返還原告，自屬有
    據，應予准許。
  (三)次按無法律上原因而受利益，致他人受損害者，應返還其利
    益；無權占有他人土地，可能獲得相當於租金之利益為社會
    通常之觀念，民法第179條前段及最高法院61年台上字第169
    5號判例均有明文。本件被告無權占有原告之土地，獲有使
    用之利益，其價額相當於租金，被告消極的不拆屋還地之行
    為，致原告所受不能使用、收益土地之損害間，顯有因果關
    係，則原告依不當得利之法律關係，請求被告給付無權占用
    上開土地所獲得相當於租金之利益，即屬有據。其相當於租
    金之不當得利計算之依據，依土地法第105條準用同法第97
    條之規定，租用基地建築房屋之租金，以不超過土地申報總
    價額年息百分之十為限，土地法第97條第1項規定所稱之「
    價額」，依同法施行法第25條、同法第148條之規定，就土
    地價額部分係指法定地價，即土地所有權人依土地法所申報
    之地價，本院審酌上開土地之坐落地點為一交通便利、居住
    環境尚佳地點，並參以其繁榮程度、經濟用途及被告使用所
    能獲利情形等，認原告主張本件被告所受利益金額應以土地
    申報價額年息10%計算為適當。而系爭土地96年1月之當期申
    報地價為每平方公尺4,160元，有原告提出之土地登記簿謄
    本可憑，依此計算，原告依不當得利之法律關係，得向被告
    請求給付之不當得利數額為每日529元【計算式：（113＋12
    ＋339）×4160×10%÷365＝529元，元以下4捨5入】。
  (四)從而，原告依所有物返還請求權及不當得利之法律關係，請
    求被告將坐落系爭土地第103-6地號、第103-11地號及第103
    -33地號，如附圖所示綠色部分，面積分別為113平公尺、12
    平方公尺及339平方公尺，合計為464平方公尺之建物全部拆
    除，並將土地返還原告及自起訴狀繕本送達翌日即96年1月1
    8日起至返還系爭土地之日止，按日給付原告529元相當於租
    金之不當得利，為有理由，應予准許。原告逾此之請求，則
    無理由，應予駁回。
五、訴訟費用負擔之依據：民事訴訟法第79條
中　　華　　民　　國　　96　　年　　5 　　月　  11    日
                  民事第一庭  法  官  陳文爵
正本係照原本作成。
如對本判決上訴，須於判決送達後20日內向本院提出上訴狀。
中　　華　　民　　國　　96　　年　　5 　　月　　11　　日
                              書記官  王美珍
